最高法院刑事判決　　　　　　　　　　　　　　　八十七年度台上字第三七一一號
　　上　訴　人　甲○○
右上訴人因殺人未遂等罪案件，不服台灣高等法院台南分院中華民國八十七年八月二
十八日第二審更審判決（八十七年度上更(一)字第一一九號，起訴案號：台灣嘉義地方
法院檢察署八十五年度偵字第三九六八、四二八七、四五七三、四六○六號），提起
上訴，本院判決如左：
    主  文
原判決撤銷，發回台灣高等法院台南分院。
    理  由
本件原判決認定上訴人甲○○於民國八十四年五、六月間某日，未經許可，在高雄市
苓雅區○○里○○街二之三號住處，受已死亡年籍不詳之「葉建興」之託，寄藏具有
殺傷力之捷克製制式半自動手槍一支及其制式子彈十二發、美製貝瑞塔九○制式手槍
一支（含彈匣）及其制式子彈三十幾發、美製科特九○制式手槍一支及其制式子彈多
發、奧地利製制式１○ＭＭ手槍一支（含彈匣）、制式子彈十餘發，而無故持有之。
又上訴人於八十五年五月中旬某日，藉口借錢而打電話向許正男要新台幣（下同）一
百萬元，許正男知來意不善而答稱：只有三十萬元後，上訴人心生不悅並嫌少即掛斷
電話。八十五年五月三十日晚上八時三十分許，與魏榮坤（由臺灣高雄地方法院檢察
署檢察官偵查中），基於共同意圖為自己不法之所有，以開槍恐嚇之手段，逼使許正
男交付一百萬元，並基於殺人之不確定犯意，由上訴人持前述美製科特九○制式手槍
一支及子彈、魏榮坤持另一支美製貝瑞塔九○制式手槍及子彈，一同至屏東縣內埔鄉
○○村○○路三七二號許正男所經營之泰山汽車當舖，共開八槍，當時有劉建成及其
胞姐即許正男之妻劉宜雯在屋內，幸未被擊中。惟許正男始終未為所動而交付金錢。
上訴人另因聽聞綽號「小楊」、「阿木仔」之不詳姓名男子陳稱：林進湖與他人合夥
投資買賣土地有糾紛，之前也有人向林進湖講，林某有拿錢叫他們不要插手，你出面
，林某可能會拿三、四百萬元給你，叫你不要插手等語。並由「小楊」或「阿木仔」
處，得到林進湖之住址、電話等資料。竟萌意圖為自己不法之所有，以開槍恐嚇手段
，欲逼使林進湖交付金錢，來交換其不要插手買賣土地糾紛，並基於殺人之不確定概
括犯意，即於八十五年六月七日上午十時許持前述美製貝瑞塔九○制式手槍一支、制
式子彈，夥同與其有犯意聯絡綽號「小黑」之不詳姓名成年男子共乘機車至臺中市○
○路四十四號林進湖住處，朝屋內連開三槍，當時屋內有林進湖之妻及司機二人，幸
未被擊中。嗣上訴人打電話給林進湖之子林銘德，坦承開槍之事，並要林銘德轉告林
進湖盡快出面解決購買土地之問題，否則下次要開槍打人。上訴人復於八十五年六月
二十日凌晨四時三十分許，因不滿林進湖未出面與之接洽，且向警方報案，而與綽號
「小黑」共乘機車至臺中市○○街七十三巷二號林進湖之女兒住處，當時屋內有林進
湖之女兒、女婿及小孩共三人，上訴人再基於同一之殺人不確定概括犯意，朝屋內連
開八槍，亦均幸未擊中屋內之人，經警循線查獲等情。因而撤銷第一審關於此部分之
判決，改判論處上訴人未經許可，無故寄藏手槍（累犯）罪刑，並應於刑之執行完畢
或赦免後，令入勞動場所強制工作年；及共同殺人未遂，與共同連續殺人未遂（均
累犯）罪刑，固非無見。
惟查：(一)檢察官起訴書指上訴人持有子彈部分，係犯刑法第一百八十七條之意圖供自
己犯罪之用而持有可供軍用彈藥罪，與持有手槍部分為想像競合犯，應從一重之持有
手槍罪處斷，並與所犯殺人未遂部分，有方法結果之牽連關係，應從一重之殺人未遂
罪處斷。原審審理結果，對於子彈部分，認上訴人所為應成立修正前槍砲彈藥刀械管
制條例第十一條第三項之未經許可無故寄藏彈藥罪，但並未適用刑事訴訟法第三百條
之規定，變更檢察官之起訴法條，已有未當。且既認上訴人所犯未經許可無故寄藏手
槍罪、共同殺人未遂與連續共同殺人未遂罪間，應分論併罰，而與檢察官起訴書所指
應從一重殺人未遂罪處斷相異，自應說明其理由，竟疏未敘明，難認妥適。(二)檢察官
起訴書記載上訴人持有捷克制式半自動手槍一支與辜維良至儂來ＰＤＫ飲酒唱歌，因
辜維良與人發生爭執，上訴人唯恐寡不敵眾，即取出該槍彈，至大廳朝天花板開一槍
等情，理由欄內，對此部分之事實，亦明經證人於警、偵訊時證明屬實。但原判決
對於此部分之事實，是否成立犯罪，漏未論，亦有疏失。(三)原判決對於扣案之美製
貝瑞塔九○制式手槍之子彈三十發、奧地利製制式１○ＭＭ手槍子彈十發、及美製科
特九○制式手槍子彈三發均認係違禁物，而依刑法第三十八條第一項第一款宣告沒收
。但依卷內所附之內政部警政署刑事警察局鑑驗通知書之記載，該美製科特九○制式
手槍子彈三發，已試射二發；而美製貝瑞塔九○制式手槍之子彈三十發、奧地利製制
式１○ＭＭ手槍子彈十發，合計四十發，亦經試射四發（見八十五年度偵字第四二八
七號卷第八頁、八十五年度偵字第三九六八號卷第一○四頁）。則經試射之子彈，已
非違禁物，自勿庸再予沒收。原判決仍適用刑法第三十八條第一項第一款之規定宣告
沒收，自屬違法。另原判決既認定上訴人受寄藏美製貝瑞塔九○制式手槍子彈三十「
幾」發、美製科特九○制式手槍子彈「多」發、奧地利製制式１○ＭＭ手槍子彈十「
餘」發，而無故持有之。但僅對於扣案部分之子彈諭知沒收，其餘未扣案部分之子彈
屬違禁物，並未諭知沒收，而未敘明不予沒收之理由，自屬理由不備。上訴意旨執以
指摘原判決不當，非無理由，應認有發回更審之原因。
據上論結，應依刑事訴訟法第三百九十七條、第四百零一條，判決如主文。
中      華      民      國    八十七    年     十一     月      五      日
                              最高法院刑事第九庭
                                  審判長法官  吳  雄  銘
                                        法官  石  木  欽
                                        法官  王  憲  義
                                        法官  王  德  雲
                                        法官  洪  清  江
      右正本證明與原本無異
                                              書  記  官
中      華      民      國    八十七    年     十一     月      九      日
